福建高等法院金門分院刑事裁定　　　　　　100年度抗字第6號
抗　告　人
即　被　告　董章治
選任辯護人　李永裕律師
抗　告　人
即　被　告　許乃輝
選任辯護人　李漢鑫律師
抗 告人 即
被告蔡光進
選任辯護人　胡美慧律師
被　　　告　蔡光進
上列抗告人因貪污治罪條例等案件，不服福建金門地方法院中華
民國100年5月5日裁定（100年度偵聲字第12號），提起抗告，本
院裁定如下：
    主  文
抗告駁回。
    理  由
一、抗告人即被告董章治、許乃輝、蔡光進因涉嫌貪污治罪條例
    等案件，前由福建金門地方法院檢察署檢察官聲請羈押，經
    原審訊問後，認為抗告人涉犯貪污治罪條例第4條第1項第3
    款、第5款、政府採購法第87條第4項、刑法第132條等罪之
    嫌疑重大，有刑事訴訟法第101條第1項第2款有事實足認為
    有勾串共犯或證人之虞、同條項第3款所犯為最輕本刑5年以
    上有期徒刑之罪情形，非予羈押顯難進行追訴，乃裁定羈押
    ，並禁止通信接見。嗣認被告羈押及保全證據原因依然存在
    ，仍有繼續羈押及禁止接見通信必要，遂於100年5月5日裁
    定自100年5月10日起延長羈押2月，並禁止接見通信。
二、抗告意旨略以：
（一）抗告人董章治部分：
      抗告人董章治並無犯罪嫌疑重大，勾串共犯或證人之虞等
      情形，復無相當理由可認其有勾串共犯或證人之虞，檢察
      官及原裁定亦未敘明，且得以具保、責付或限制住居等侵
      害較小之手段確保追訴、審判程序之進行，為此提起抗告
      ，請求撤銷原裁定。
（二）抗告人許乃輝部分：
      抗告人許乃輝已坦承犯罪，並願繳回犯罪所得，已有悔改
      之意，無串證之虞，尚難僅以其涉犯重罪即裁定延長羈押
      ，為此提起抗告，請求撤銷原裁定。
（三）被告蔡光進部分：
      被告蔡光進坦承犯罪，深具悔意，並願配合繳回款項，無
      與其他共犯有勾串之虞，且得以具保、責付或限制住居等
      之方式確保追訴、審判程序之進行，為此提起抗告，請求
      撤銷原裁定。
三、被告蔡光進部分：
（一）按不服法院之裁定，得提起抗告者，以當事人及受裁定之
      非當事人為限，刑事訴訟法第403條定有明文，雖同法第4
      19條載有抗告準用上訴之規定，而第345條復有被告之配
      偶為被告利益起見，得獨立上訴之規定，但關於有抗告權
      人在抗告編中既經特別訂明，即不能更準用有關上訴之規
      定，准許被告配偶亦得獨立抗告（最高法院20年抗字第38
      號判例、95年度台抗字第516號裁定意旨參照）。則基於
      相同旨趣，亦無從准許辯護人準用刑事訴訟法第346條規
      定，為被告利益提起抗告。
（二）本件被告蔡光進並未提起抗告，而係由辯護人胡美慧律師
      提起抗告，此觀其抗告狀僅有辯護人胡美慧律師蓋章，而
      無被告蔡光進簽章即明，與刑事訴訟法第403條規定有違
      ，自非法律上所應准許，揆諸上開說明，其抗告為不合法
      ，應予駁回。
四、抗告人董章治、許乃輝部分：
（一）按羈押被告之目的，其本質在於確保訴訟程序得以順利進
      行，或為確保證據之存在與真實、或為確保嗣後刑罰之執
      行，而對被告所實施剝奪其人身自由之強制處分。被告有
      無羈押之必要，法院僅須審查被告犯罪嫌疑是否重大、有
      無羈押原因、以及有無倚賴羈押以保全偵審或執行之必要
      ，由法院就具體個案情節予以斟酌決定，如就客觀情事觀
      察，法院許可羈押之裁定或延長羈押之裁定，在目的與手
      段間之衡量並無明顯違反比例原則情形，即無違法或不當
      可言。又執行羈押後有無繼續之必要，仍許由法院斟酌訴
      訟進行程度及其他一切情事而為認定（最高法院46年度台
      抗字第6號判例參照），此乃法律所賦予法院之職權。其
      次，刑事訴訟法第101第1項規定之「犯罪嫌疑重大」，關
      鍵在於犯罪「嫌疑」重大，而非「犯罪」重大，亦即係指
      已有具體事證足令人相信被告「很可能涉嫌其被指控之犯
      罪」，自與法院判決認定犯罪事實依憑之證據需達無合理
      懷疑之程度有別。再者，以刑事訴訟法第101條第1項第2
      款有事實足認為有湮滅、偽造、變造證據或勾串共犯或證
      人之虞羈押者，其目的在於確保證據之存在及真實，則若
      有共犯或證人待查證，不予羈押，被告可能勾串共犯或證
      人為虛偽陳述者；或其他有湮滅、偽造、變造各種證據之
      嫌疑存在者，均得認為有湮滅、偽造、變造證據或勾串共
      犯或證人之虞。另司法院釋字第665號解釋謂：「刑事訴
      訟法第101條第1項第3款規定，於被告犯該第3款規定之罪
      ，犯罪嫌疑重大，且有相當理由認為有逃亡、湮滅、偽造
      、變造證據或勾串共犯或證人之虞，非予羈押，顯難進行
      追訴、審判或執行者，得羈押之。於此範圍內，該條款規
      定符合憲法第23條之比例原則，與憲法第8條保障人民身
      體自由及第16條保障人民訴訟權之意旨，尚無牴觸。」將
      該第3款以犯重罪作為羈押原因之規定，限縮在併存「有
      相當理由，認為有逃亡、湮滅、偽造、變造證據或勾串共
      犯或證人之虞」等原因時，始得執行羈押。故抗告人縱符
      合上揭第3款之羈押事由，仍須斟酌是否有相當理由，認
      有逃亡、湮滅、偽造、變造證據或勾串共犯或證人之虞時
      ，始得羈押。上揭所稱「相當理由」，與同條項第1款、
      第2款法文內之「有事實足認有……之虞」（學理上解釋
      為「充分理由」）尚屬有間，其條件當較寬鬆。良以重罪
      常伴有逃亡、滅證之高度可能，係趨吉避凶、脫免刑責、
      不甘受罰之基本人性，倘一般正常之人，依其合理判斷，
      可認為該犯重罪嫌疑重大之人具有逃亡或滅證之相當或然
      率存在，即已該當「相當理由」之認定標準，不以達到充
      分可信或確定程度為必要。以量化為喻，若依客觀、正常
      之社會通念，認為其人已有超過百分之五十之逃亡、滅證
      可能性者，當可認具有相當理由認為其有逃亡、滅證之虞
      。此與前2款至少須有百分之八十以上，始足認有該情之
      虞者，自有程度之差別（最高法院99年度台抗字第218號
      裁定意旨參照）。
（二）抗告人董章治、許乃輝涉犯貪污治罪條例第4條第1項第3
      款、第5款等罪嫌，除抗告人許乃輝坦承犯罪外，並有陳
      企湖、劉福地、林斌漢、魏文進、林春雄、黃宗培等人於
      偵查時之供述、監聽譯文、林坤木住處扣得之記事本可憑
      ，已足使法院相信抗告人董章治、許乃輝極有可能涉及上
      開犯罪嫌疑之程度，自堪認抗告人董章治、許乃輝涉犯貪
      污治罪條例等罪之犯罪嫌疑重大。至抗告人董章治、許乃
      輝實際是否成立犯罪，乃本案審判程序時，實體上應予判
      斷之問題，並非法院裁定是否羈押之審查要件。其次，本
      案雖有共犯林春雄、林坤木、林王美嬌等人亦經裁定羈押
      ，然仍待調查，且有未到案之共犯或證人林長壽等人尚待
      查證，並未調查完畢，抗告人董章治、許乃輝如未羈押，
      極可能相互勾串為虛偽陳述，自有事實足認為有勾串共犯
      或證人之虞，尚難以共犯業經羈押即認已無勾串共犯、證
      人之虞，羈押原因仍然存在。再者，抗告人董章治、許乃
      輝涉犯貪污治罪條例第4條第1項第3款、第5款等罪嫌，為
      最輕本刑五年以上有期徒刑之罪，依卷內證據資料堪信抗
      告人董章治、許乃輝非予羈押顯難保全證據或難以遂行訴
      訟程序，亦即非予羈押，顯難進行追訴，自有羈押之必要
      ，並無違反比例原則，抗告人董章治、許乃輝所辯，尚有
      未合。從而，原審認為抗告人董章治、許乃輝涉犯貪污治
      罪條例等罪之嫌疑重大，有事實足認為有勾串共犯或證人
      之虞，且所犯為最輕本刑五年以上有期徒刑之罪，非予羈
      押顯難進行追訴審判，而裁定自100年5月10日起延長羈押
      2月，並禁止接見通信，經核並無違誤，抗告人董章治、
      許乃輝執前詞指摘原裁定不當，為無理由，應予駁回。
五、據上論斷，應依刑事訴訟法第411條前段、第412條，裁定如
    主文。
中    華    民    國   100    年    5     月    19    日
                    刑事庭審判長法  官  吳昭瑩
                                法  官  陳坤地
                                法  官  陳容正
以上為正本，係照原本作成，證明與原本無異。
本裁定不得再抗告。
中    華    民    國   100    年    5     月    19    日
                                書記官  周秀香